【裁判字號】    89,上易,398
【裁判日期】    890331
【裁判案由】    業務侵占
【裁判全文】
臺灣高等法院高雄分院刑事判決                    八十九年度上易字第三九八號
     上訴人
     即被告   乙○○
右上訴人因業務侵占案件，不服台灣高雄地方法院八十八年度易字第五二一一號中華
民國八十九年一月二十五日第一審判決（起訴案號：台灣高雄地方法院檢察署八十八
年度偵字第一八五八○號），提起上訴，本院判決如左：
    主  文
上訴駁回。
    事實及理由
一本案經本院審理結果，認第一審判決認事用法及量刑均無不當，應予維持，並引用
  第一審判決書記載之事實、證據及理由（如附件）。
二被告上訴意旨否認犯罪，而指摘原判決不當。惟查，原判決已詳述認定被告業務侵
  占所憑之證據及理由；至被告另辯稱其因另案執行，來不及付票款才遭退票云云，
  ，惟按侵占罪係即時犯，凡對自己持有他人所有物有變易持有為所有之意思時，即
  構成犯罪（最高法院四十三台上字第六七五號判例參照），被告業務上收取客戶之
  款項，，未即時繳回公司，予以挪用，其犯罪即成立，嗣始另簽發支票繳回公司，
  ，亦無解於其侵占罪責；何況，該等支票又未兌現，被告有侵占犯行甚明。本件被
  告之上訴為無理由，應予駁回。
三據上論斷，應依刑事訴訟法第三百六十八條、第三百七十三條，判決如主文。
本案經檢察官郭振昌到庭執行職務。
中    華    民    國        八十九      年      三      月    三十一    日
                              臺灣高等法院高雄分院刑事第二庭
                                  審判長法官  曾永宗
                                        法官  曾玉英
                                        法官  邱永貴
右正本證明與原本無異。
不得上訴。
                                      書記官  鄭靜芳
中    華    民    國        八十九      年      四      月      五      日
本件論罪科刑法條：
刑法第三三六條第二項
對於業務上所持有之物，犯前條第一項之罪者，處六月以上五年以下有期徒刑，得併
科三千元以下罰金。
                                                                      Ｈ
附件
臺灣高雄地方法院刑事判決                        八十八年度易字第五二一一號
    公  訴  人  臺灣高雄地方法院檢察署檢察官
    被      告  乙○○  男三十三歲（民國○○○年○月○○日生）
                        住高雄市○○○路四０一巷五八號
                        身分證統一編號：Ｚ000000000號
右列被告因業務侵占案件，經檢察官提起公訴（八十八年度偵字第一八五八０號），
本院判決如左：
    主  文
乙○○連續意圖為自己不法之所有，而侵占對於業務上所持有之物，累犯，處有期徒
刑柒月。
    事  實
一、乙○○曾於民國八十三年間因業務過失案件，經臺灣高等法院高雄分院判處有期
    徒刑一年六月，經最高法院於八十三年三月二日駁回上訴確定，甫於八十四年九
    月十九日縮短刑期假釋期滿執行完畢，仍不知悔改，緣乙○○自八十五年六月八
    日起，於高雄市苓雅區○○○路二五二號甲○○○企業股份有限公司（以下簡稱
    甲○○○公司）擔任業務專員乙職，負責汽車銷售及代客戶辦理汽車保險等業務
    ，竟基於概括之犯意，意圖為自己不法之所有，利用向客戶收取汽車保險費代辦
    汽車保險之機會，先於八十七年一月二十二日，向客戶吳明星收取汽車保險費新
    台幣（下同）一萬八千八百八十四元後，未按規定繳回甲○○○公司，而以簽發
    同額之支票乙紙繳交公司，辦理汽車投保事宜；嗣又於同年二月二十四日，向客
    戶溫富梅收取汽車保險費五萬五千二百元，亦未持以辦理汽車保險事宜，而以所
    簽發同額之支票乙紙供作投保繳交保險費之用，而將其業務上所持有之上述二筆
    款項變易持有為所有之意思，予以侵占入己，供給花用。嗣因其所簽發之二紙支
    票屆期未獲兌現，經甲○○○公司向客戶查證始獲悉上情，其中關於客戶溫富梅
    部分，則由乙○○向保險公司繳交部分保險費三萬三千七百五十九元後，其餘款
    項屢經催討，均無結果，保險公司遂將保險期限縮短為半年期。
二、案經甲○○○公司訴請臺灣高雄地方法院檢察署檢察官偵查起訴。
    理  由
一、右揭犯罪事實，業據被告乙○○迭於偵審中供認不諱，經核與告訴人甲○○○公
    司代理人郭建成於偵訊時所指述情節相符，其中有關客戶溫富梅部分事實，亦經
    證人顏寶貴於本院八十九年一月十一日審理時結證明確，並有支票二紙、給付保
    險費證明書二份、報告書一份（均影本）及汽車保單明細二份附卷可稽，按被告
    職司代客戶辦理汽車保險之業務，於向客戶收取汽車保險費後，理當將之繳回公
    司或直接繳交保險公司，辦理汽車保險事宜，惟被告竟僅簽發同額支票以代保險
    費之繳納，而將所收取之保險費挪為己用，足見被告有變易持有為所有之不法意
    圖甚明，且侵占罪為既成犯，於將持有之物變易為所有之時，犯罪即已成立，縱
    事後被告因支票屆期未兌現，而以現金補回，亦不足影響其所應負之刑責。事證
    明確，被告犯行洵堪認定。
二、核被告所為，係犯刑法第三百三十六條第二項之業務侵占罪。其先後二次犯行，
    時間緊接，所犯又係構成要件相同之罪名，顯係基於同一之概括犯意為之，應依
    連續犯之規定，以一罪論。查被告曾於八十三年間因業務過失案件，經臺灣高等
    法院高雄分院判處有期徒刑一年六月，經最高法院於八十三年三月二日駁回上訴
    確定，甫於八十四年九月十九日縮短刑期假釋期滿執行完畢之事實，有臺灣高等
    法院被告全國前案紀錄表在卷足憑，其於有期徒刑執行完畢後五年以內，再犯有
    期徒刑以上之上開罪名，為累犯，依法應加重其刑。審酌被告身為汽車業之從業
    人員，竟圖私利，將客戶所繳交之保險費挪為己用，嚴重影響汽車業者及客戶之
    權益，情節非輕，惟念及被告犯後態度坦承，所侵占款項不多且已補回部分款項
    等情狀，量處如主文所示之刑。
據上論斷，應依刑事訴訟法第二百九十九條第一項前段，刑法第五十六條、第三百三
十六條第二項、第四十七條，罰金罰鍰提高標準條例第一條前段，判決如主文。
中      華      民      國    八十九    年      一      月    二十五    日
                                  臺灣高雄地方法院刑事第三庭
                                      法  官  黃  三  友
右正本證明與原本無異。
如不服本判決，應於判決送達後十日內，向本院提出上訴狀。
                                      書記官  盧  雅  婷
中      華      民      國    八十九    年      一      月    二十六    日
附錄本判決之論罪法條：
刑法第三百三十六條第二項
對於業務上所持有之物，犯前條第一項之罪者，處六月以上五年以下有期徒刑，得併
科三千元以下罰金。


司法院資訊處製作；財團法人民間司法改革基金會備份。
